臺灣板橋地方法院刑事判決　　　　　　　 96年度訴字第583號
公　訴　人　臺灣板橋地方法院檢察署檢察官
被　　　告　甲○○
選任辯護人　舒建中律師
上列被告因違反毒品危害防制條例案件，經檢察官提起公訴（95
年度毒偵字第8085號），及移送併辦（96年度毒偵字第260 號）
因被告於準備程序進行中就被訴事實為有罪之陳述，經告知簡式
審判程序之旨，本院裁定由受命法官獨任進行簡式審判程序，並
判決如下：
    主  文
甲○○施用第一級毒品，處有期徒刑柒月；又施用第二級毒品，
處有期徒刑參月。應執行有期徒刑捌月。
    事  實
一、甲○○前於民國92年間因施用毒品案件，經本院以92年度毒
    聲字第6 號裁定送觀察、勒戒後，無繼續施用毒品之傾向，
    經臺灣板橋地方法院檢察署檢察官於92年5 月30日以92年度
    毒偵緝字第20 5號不起訴處分書為不起訴處分確定在案。詎
    仍無法戒除毒癮，復明知海洛因及安非他命業經公告列為毒
    品危害防制條例第2 條之第1 、2 級毒品，不得非法持有、
    施用，竟於上開觀察、勒戒釋放後5 年內，復基於施用第1
    、2 級毒品海洛因、安非他命之犯意，均自95年9 月初開始
    至95年12月11日下午4 、5 時止，在臺北縣三峽鎮○○路16
    2 號之2 ，7 樓住處內，海洛因以香煙施用之方法，安非他
    命則置於吸食器內以火燒烤產生煙霧後吸食之方式，均以平
    均一星期約4 、5 次之頻率，反覆多次施用海洛因、安非他
    命，嗣於95年9 月24日21時30分許，在臺北縣三峽鎮○○路
    307 號8 樓之A5室警查獲，又於95年12月11日19時40分許，
    在上開復興路住處為警查獲。
二、案經臺北縣政府警察局汐止分局報請臺灣板橋地方法院檢察
    署檢察官偵查起訴及移送併辦。
    理  由
一、訊據被告甲○○坦承前開犯罪事實，而被告於95年9 月24日
    、95年12月11日為警所採尿液送臺灣檢驗科技股份有限公司
    檢驗結果，發現確有鴉片類、安非他命之陽性反應，此有臺
    北縣政府警察局汐止分局95年12月移送毒品危害防制條例人
    犯尿液檢體編號對照表、臺北縣政府警察局汐止分局查獲毒
    品危害防制條例案姓名對照表各1 紙，及臺灣檢驗科技股份
    有限公司95年10月9 日、95年12月21日出具之濫用藥物檢驗
    報告2 紙附卷可稽。次查，該臺灣檢驗公司係先以酵素免疫
    分析法（ＥＩＡ）篩驗，其尿液中海洛因代謝物嗎啡、安非
    他命濃度超出檢測範圍，再以氣相層析質普儀分析法（ＧＣ
    ／ＭＳ）確認；其檢驗方法係以「氣相層析儀」先將物質氣
    化後，再經分析管分離，由於各種物質之沸點及對管柱之吸
    附力不同，在經過檢測器（Detector）測定後，表現出不同
    之滯留時間（Retens ion time） ，以滯留時間來判斷係何
    種物質；再利用「質普儀」為檢測器，將物質撞擊成碎片，
    記錄其質譜圖。因每個化合物之鍵結能力不同，故不同之物
    質會有其特定之質譜圖，因此在物質之判斷上有如指紋之鑑
    定，在理論上，扣除人為因素，其精確度已接近百分之百，
    足證被告前開自白應與事實相符，應予信實。第查，被告甲
    ○○前因施用毒品案件，經本院以92年度毒聲字第6 號裁定
    送觀察、勒戒後，無繼續施用毒品之傾向，經臺灣板橋地方
    法院檢察署檢察官於92年5 月30日以92年度毒偵緝字第20 5
    號不起訴處分書為不起訴處分確定在案等情，有臺灣高等法
    院被告全國前案紀錄表在卷可稽，其於上開觀察、勒戒釋放
    後5 年內再犯施用第1 、2 級毒品之罪，與毒品危害防制條
    例第23條第2 項之規定相符，殆無疑問。從而，本案事證已
    臻明確，被告犯行洵堪認定，自應依法論科。
二、按海洛因及安非他命分屬第1 級及第2 級毒品，毒品危害防
    制條例第2 條第2 項第1 款及第2 款定有明文。核被告甲○
    ○所為，係犯毒品危害防制條例第10條第1 項之施用第1 級
    毒品罪及同條第2 項之施用第2 級毒品罪；其持有海洛因及
    安非他命之低度行為，分別為施用之高度行為所吸收，均不
    另論罪。按刑事法若干犯罪行為態樣，本質上原具有反覆、
    延續實行之特徵，立法時既予特別歸類，定為犯罪構成要件
    之行為要素，則行為人基於概括之犯意，在密切接近之一定
    時、地持續實行之複次行為，倘依社會通念，於客觀上認為
    符合一個反覆、延續性之行為觀念者，於刑法評價上，即應
    僅成立一罪。學理上所稱「集合犯」之職業性、營業性或收
    集性等具有重複特質之犯罪均屬之，例如經營、從事業務、
    收集、販賣、製造、散布等行為概念者是（參照最高法院95
    年臺上字第1079號判決意旨）。立法者針對特定刑罰規範之
    構成要件，已預設其本身係持續實行之複次行為，具有反覆
    、延續之行為特徵，故將之總括或擬制一個構成要件之「集
    合犯」行為，因刑法評價之構成要件之行為單數，應僅成立
    一罪。又按「毒品」本質上即具有成癮性、濫用性之特性，
    故施用毒品者，亦多具有「成癮性、濫用性、依賴性」之特
    徵，戒除、遮斷不易，因之87年間毒品危害防制條例全文修
    正及嗣後再修正，改採觀察、勒戒及強制戒治保安處分先行
    立法，對於初犯施用毒品者，先施以觀察、勒戒及強制戒治
    等保安處分以協助戒除、遮斷毒癮，如施以觀察、勒戒及強
    制戒治等保安處分後，仍無法戒除、遮斷毒癮，始處以刑罰
    。顯見立法者修正毒品危害防制條例時，已將施用毒品者反
    覆、延續實行施用毒品之複次自然行為，特別歸類為總括評
    價為刑罰「構成要件單數」實質上一罪之「集合犯」甚明。
    依被告於本院審理時供稱：伊從95年9 月至12月間，約1 星
    期施用4 、5 次，沒間斷過等語（見本院96年4 月16日審理
    筆錄第4 頁），足見被告本案施用毒品具有反覆、延續之特
    性，是本院認為被告施用第1 、2 級毒品之犯行，係於短時
    間內多次施用同一種毒品之集合犯。公訴人雖僅論及被告於
    95年9 月24日21時54分許為警採尿前26小時及96小時內某時
    施用第1 、2 級毒品犯行，惟被告既係自95年9 月初起至95
    年12月11日反覆施用第1 、2 級毒品，則其於95年9 月24日
    21時54分許為警採尿前26小時及96小時內某時以外之犯行，
    自與起訴部分之犯行同屬實質上一罪之部分行為，自為起訴
    效力所及，本院得擴張併予審究。又上揭2 罪間，因犯意各
    別，行為互異，而應予以分論併罰。爰審酌被告已有因施用
    毒品獲不起訴處分之寬典，猶因施用海洛因、安非他命再犯
    本罪，顯未衷心悛悔，漠視法令之禁制，恣意濫用藥品，甚
    為可訾，兼衡其施用安非他命、海洛因所生危害實以自戕健
    康為主，於他人尚無明顯重大危害及其施用之時間、次數等
    情，暨犯後終能供認無隱，態度良好等一切情狀，分別量處
    如主文所示之刑，並定其應執行之刑，以示懲戒。
三、至於95年9 月24日為警扣得之毒品及施用工具，被告供稱為
    同案被告陳文德所有之物等語，因扣押物品目錄上開物品所
    有人/ 持有人/ 保管人為陳文德，既無證據顯示上開物品為
    被告所有，供犯本案所用之物，而上開物品為同案被告陳文
    德案件之重要證物，故就上開物品部分爰不諭知沒收或沒收
    銷燬。另於95年12月11日為警扣得之毒品及施用工具，被告
    供稱為：陳文德之朋友，綽號「阿奇」之成年男子所有，既
    無證據顯示上開物品為被告所有，供犯本案所用之物，故就
    上開物品部分亦不諭知沒收或沒收銷燬。
據上論斷，應依刑事訴訟法第273 條之1 第1 項、第299 條第1
項前段，毒品危害防制條例第10條第1 項、第2 項，刑法第11條
前段、第51條第5 款，判決如主文。
本案經檢察官朱立豪到庭執行職務。
中　　華　　民　　國　　96　　年　　5 　　月　　7 　　日
                  刑事第十八庭  法　官  吳幸娥
以上正本證明與原本無異
如不服本判決應於送達後10日內向本院提出上訴狀
                                書記官　洪惠玲
中　　華　　民　　國　　96　　年　　5 　　月　　7 　　日
附錄本案論罪科刑法條全文：
毒品危害防制條例第10條
施用第一級毒品者，處六月以上五年以下有期徒刑。
施用第二級毒品者，處三年以下有期徒刑。
